臺灣高等法院臺南分院刑事判決　　　　99年度上訴字第1035號
上　訴　人
即　被　告　施博仁
選任辯護人　蔡進欽律師
　　　　　　蘇正信律師
　　　　　　蔡弘琳律師
上列上訴人因毒品危害防制條例案件，不服臺灣臺南地方法院97
年度訴更(一)字第3號中華民國99年9月9日第一審判決（起訴案號
：臺灣臺南地方法院檢察署95年度營偵字第312號及移送併辦案
號：98年度偵字第10910號），提起上訴，本院判決如下：
    主  文
原判決撤銷。
施博仁販賣第一級毒品，處有期徒刑捌年。扣案第一級毒品（合
計淨重柒點肆柒公克），沒收銷燬之；販賣毒品所得之財物新臺
幣仟元沒收，如全部或一部不能沒收時，以其財產抵償之；扣
案行動電話壹具（含門號0000000000號晶片）、小刀
支、毒品外包裝袋柒拾個，均沒收。
    事  實
一、施博仁基於販賣第一級毒品牟利之犯意，於民國95年2月6、
    7日間之某日起，向姓名、年籍不詳之成年人，販入第一級
    毒品海洛因（以下簡稱海洛因）後，除供自己施用外，並在
    臺南縣新營市○○街134巷42號住處，將販入之海洛因以小
    刀分裝成小包裝，並以0000000000號行動電話為販賣海洛因
    之聯絡工具，於95年2月上旬間某日下午，接到林慶育（民
    國69年8月4日生）以00000 00000號行動電話撥打上開電話
    表示購買海洛因，即與之確定購買之數量、金額及交付地點
    後，騎乘其女所有車牌號碼LUS－379號機車，至臺南縣新營
    市○○街「濟安宮」附近，林慶育則騎乘其父林道所有車牌
    號碼NUX－586號機車前往會合，施博仁即以每包海洛因新臺
    幣（下同）1,000元之價格，販賣海洛因3包與林慶育，得款
    3,000元（未扣案），藉以牟利。
二、嗣於95年2月11日中午12時許，為新營憲兵隊人員持臺灣臺
    南地方法院法官核發之搜索票至臺南縣新營市○○街134巷
    42號施博仁住處搜索，在施博仁身上起出海洛因56小包（合
    計淨重5．64公克，空袋重13．9公克，原扣案57小包，1包
    未發現毒品成分）、其所有供犯販賣海洛因罪用以聯絡之
    0000000000號行動電話1支及其所有供犯販賣海洛因罪分裝
    用之小刀3支；另在其妻施沈雪鳳身上起出施博仁寄藏之海
    洛因14小包（合計淨重1．83公克，空袋重3．46公克）。
三、案經新營憲兵隊報告及臺灣臺南地方法院檢察署檢察官主動
    偵查起訴及移送併辦。
    理  由
甲、程序方面：
    按被告以外之人於審判外之陳述雖不符刑事訴訟法第159條
    之1至第159條之4等4條之規定，而經當事人於審判程序同意
    作為證據，法院審酌該言詞陳述或書面陳述作成時之情況，
    認為適當者，亦得為證據；當事人、代理人或辯護人於法院
    調查證據時，知有刑事訴訟法第159條第1項不得為證據之情
    形，而未於言詞辯論終結前聲明異議者，視為有前項之同意
    ，同法第159條之5定有明文。本件檢察官及被告、辯護人於
    本院準備程序及審理時對於本件判決所引用之書面及非書面
    等證據資料均同意作為本案證據（見本院卷第48頁反面、63
    頁），於本院逐一提示後，迄於言詞辯論終結前亦均未聲明
    異議，經審酌該等證據作成時之情況，核無違法取證或其他
    瑕疵，認為以之作為本案之證據亦屬適當，自有證據能力，
    。
乙、實體方面：
壹、有罪部分：
一、訊據被告僅承認持有第一級毒品海洛因，並辯稱是因患有腕
    隧道症候群，疼痛難耐，故以施用海洛因之方式止痛，所持
    有之海洛因是為供自己施用，並未販賣給林慶育；被告之選
    任辯護人則以下列情詞為被告置辯：(一)證人林慶育於前審審
    理期日就其向被告購買海洛因之時間、次數及金額方面，前
    後有矛盾之處。(二)被告95年2月11日警詢時雖坦承上開光碟
    之翻拍照片6張中均為伊本人(見新營憲兵隊憲新字第095000
    0050號影卷)，但被告於前審審理時改稱照片中之人無法確
    定為被告本人。上開光碟內容縱認被告交了某不詳的物品給
    證人林慶育，然該物品是否確為毒品，被告與證人林慶育是
    否確係在交易毒品，則無從認定。蒐證當日警察並未當場對
    被告進行逮捕或逕行拘提，而係事後於95年2月11日持原審
    法官核發之搜索票至被告住處搜索後再以持有第一級毒品之
    現行犯加以逮捕（見卷附逮捕通知書），益證蒐證當日在場
    之司法警察亦無法確認被告與證人林慶育正在進行第一級毒
    品海洛因之交易行為。上開蒐證光碟及翻拍照片之內容既不
    足以認定係被告販賣第一級毒品海洛因予證人林慶育之行為
    ，自不能作為證人林慶育之證述之補強證據云云。
二、經查：
  (一)上揭犯罪事實，業據證人林慶育於本院97年度上訴字第1204
    號案件審理時證述：以0000000000打0000000000行動電話聯
    絡被告，購買毒品海洛因3包，1包1,000元，付了3,000元等
    情綦詳（見本院97年度上訴字第1204號卷第83、84頁），而
    當時係95年1、2月間某日下午，並據林慶育於偵查中供證在
    卷（見96偵16529號卷第42頁），並有蒐證照片、蒐證光碟
    在卷可稽。另證人林慶育雖於偵查中證稱向被告買3千元，
    而被告給4包（海洛因），多給1包等語（見同上偵卷第42頁
    ），然被告與證人林慶育並無何特別情誼，而海洛因為檢警
    嚴密查緝，故價格高昂，被告應無可能多給1包與證人林慶
    育，故當以證人林慶育在本院97年度上訴字第1204號案件審
    理時之證述較可採。
  (二)依卷附蒐證照片7顯示，頭戴淺色棒球帽騎乘車牌號碼LUS－
    379號機車之人交付物品予頭戴白色半罩式安全帽騎乘車牌
    號碼NUX－586號機車之人；蒐證照片8顯示，頭戴淺色棒球
    帽騎乘車牌號碼LUS－379號機車之人，收受頭戴白色半罩式
    安全帽騎乘車牌號碼NUX－586號機車之人交付物品（見聲搜
    字第191號偵查卷第32頁照片7、8）。復經原審之前審勘驗
    扣案之蒐證光碟內容，有兩位騎乘摩托車者併停在車道上，
    左邊機車車牌號碼隱約可看出為L**－*7*，右邊車牌號碼可
    看出為***－5**，左側的騎士身穿淺灰色夾克，頭戴淺色棒
    球帽，右側的騎士頭戴白色半罩式安全帽，身穿深色外套，
    左側的騎士交了某不詳的物品給右側的騎士，有原審之前審
    97年1月30日勘驗筆錄足憑（見原審96年度訴字第1759號卷
    第57、58頁）。另原審於審理時再次勘驗扣案之蒐證光碟內
    容，下方左邊LUS-379號機車男子頭戴鴨舌帽即被告施博仁
    ，右邊男子騎乘NUX-586號機車，併排停在被告旁，右邊男
    子先交付類似鈔票之物與左邊男子，左邊男子收受後交付物
    品給右邊男子（見原審卷第162頁反面）。參以證人林慶育
    於本院97年度上訴字第1204號案件審理時證稱：戴安全帽、
    騎乘車牌號碼NUX－586號機車之人是伊本人，該機車是渠父
    林道所有，戴鴨舌帽（即淺色棒球帽）、騎乘車牌號碼LUS
    －379號機車之人是被告，當時是要向被告拿毒品（海洛因
    ），再拿錢給他，當時是在買賣毒品等語（見本院97年度上
    訴字第1204號卷第81、82頁）。同時被告於95年2月11日警
    詢時坦承上開光碟之翻拍照片6張中均為伊本人（見新營憲
    兵隊憲新字第0950000050號影卷），於本院97年度上訴字第
    1204號案件審理時亦承認蒐證照片上戴鴨舌帽（即淺色棒球
    帽）之人好像是伊（見本院97年度上訴字第1204號卷第85頁
    ），並承認車牌號碼LUS－379號機車為其女兒所有（見本院
    97年度上訴字第1204號卷第36頁），另車牌號碼NUX－586號
    機車確係林道所有，有交通部公路總局嘉義區監理所新營監
    理站函附NUX－586號重型機車車籍查詢正本乙份可稽（見本
    院臺南分院97年度上訴字第1204號卷第75、76頁）。另佐以
    證人即當日進行蒐證攝影之台南縣新營憲兵隊調查官李順興
    於原審之前審審理時證稱：該照片中的人當時是在交換東西
    ，有看到他們拿白色的東西出來，蒐證地點在「濟安宮」等
    語（見原審96年度訴字第1759號卷第192、194、199頁）。
    證人林育慶、李順興所證與搜證光碟內所錄影像互核相符，
    堪信搜證光碟內所錄影像確為被告與林慶育交易毒品之情景
    。
  (三)此外扣案71包白色粉末，經鑑驗結果其中70包確屬毒品海洛
    因成分（在被告身上查獲，其中扣案56小包，合計淨重5．6
    4公克，空袋重13．9公克，另1包未發現毒品成分；在其妻
    施沈雪鳳身上查獲海洛因14小包，合計淨重1．83公克，空
    袋重3．46公克），有法務部調查局95年4月7日調科壹字第
    200006146、000000000號鑑定通知書各1份在卷可稽（見本
    院97年度上訴字第1204號卷第62、63頁），且證人林慶育承
    認有施用毒品海洛因行為（見原審96年度訴字第1759號卷第
    163頁），是本件被告販賣毒品海洛因與林慶育事證明確。
  (四)被告嗣後雖改稱照片中之人無法確定為被告本人，或縱然照
    片中之人為被告，也僅是與人閒聊云云，經核與上開光碟所
    示不符，所辯顯係卸責之詞，自不足採。至於證人林慶育於
    原審之前審證稱：95年1、2月間沒有向被告購買毒品（見原
    審96年度訴字第1759號卷第177頁），與偵查中所證及本院
    97 年度上訴字第1204號案審理中所證不符，應係時間經過
    記憶模糊所致，並不影響上開事證認定。此外，按以司法警
    察若發覺現行犯，或有客觀事實足可疑為犯罪者，固可依據
    刑事訴訟法之規定對行為人進行逮捕或逕行拘提，然本件據
    證人即當日進行蒐證攝影之台南縣新營憲兵隊調查官李順興
    證稱：蒐證過程中發現有犯罪，可以現行犯逮捕，但當時只
    有其1人蒐證，沒有帶槍枝，1個人不可能（見原審96年度訴
    字第1759號卷第193、1 94頁），是證人李順興以蒐證當日
    因祗渠1人，人單勢薄，未當場對被告進行逮捕或逕行拘提
    ，而於事後聲請搜索票，於95年2月11日至被告住處搜索後
    再以持有第一級毒品之現行犯加以逮捕（見卷附逮捕通知書
    ），執法程序上尚無不當，且是否要以現行犯逮捕販毒者，
    負責偵辦之員警自可根據現場狀況或其他辦案需要來判斷，
    要難以司法警察未依現行犯之規定當場逮捕被告為由，即認
    定被告並無販賣毒品之犯行。被告此於95年2月上旬某日下
    午販賣第一級毒品海洛因與證人林慶育之犯行堪以認定。
三、被告施博仁雖否認販賣海洛因，無法探求其購入及販賣海洛
    因之確實價格，惟販賣毒品係違法行為，非可公然為之，亦
    無公定之價格，無論瓶裝或紙包，均可任意分裝增減份量。
    每次買賣之價差，亦隨時依雙方資力、關係之深淺、需求之
    數量、來源是否充裕、販賣者是否渴求資金、查緝是否嚴緊
    、購買者被查獲時供述購買對象之風險評估等，異其標準，
    非可一概而論。販賣之利得除經坦承及價量俱臻明確外，委
    難察得實情。而近年來政府為杜絕毒品之氾濫，對於查緝施
    用及販賣毒品之工作，無不嚴加執行，非法販賣毒品，又為
    違反毒品危害防制條例之重罪，其法定刑為死刑、無期徒刑
    ，經警查緝甚嚴，設若無利可圖，衡情一般持有毒品之人當
    無輕易將所持有之毒品轉讓他人而甘冒於再次向他人購買時
    ，而有被查獲移送法辦之危險之理，若無從中牟利，顯與常
    情不符，是被告施博仁前揭販賣毒品海洛因犯行，顯有營利
    之意圖，堪以認定。
四、論罪科刑：
  (一)新舊法比較：
    查被告於本案行為後，毒品危害防制條例業於98年05月20日
    修正公布部分條文，並於98年05月22日起施行（該次修正為
    定有施行日期，應適用中央法規標準法第13條之規定，自公
    佈日起算至第3日發生效力，參見司法院98年06月29日院臺
    廳刑一字第0980014643號函）。該條例第4條第1項修正前規
    定：「製造、運輸、販賣第一級毒品者，處死刑或無期徒刑
    ，處無期徒刑者，得併科新臺幣一千萬元以下罰金。」修正
    後規定為：「製造、運輸、販賣第二級毒品者，處死刑或無
    期徒刑，處無期徒刑者，得併科新臺幣二千萬元以下罰金。
    」修正後乃加重罰金刑部分，此部分對被告較為不利，依刑
    法第2條第1項前段規定，自應適用舊法。
  (二)按海洛因係屬毒品危害防制條例第2條第2項第1款規定之第
    一級毒品。核被告販賣海洛因所為，係犯毒品危害防制條例
    第4條第1項販賣第一級毒品罪。被告販賣前後所持有第一級
    毒品之低度行為，業為其販賣之高度行為所吸收，不另論罪
    。另按實質上或裁判上一罪之案件，檢察官就犯罪事實一部
    起訴者，依刑事訴訟法第267條規定，其效力及於全部，受
    訴法院基於審判不可分原則，對於未經起訴之其餘事實，自
    應合一審判。又刑法上之販賣，以行為人有營利之目的而販
    入或賣出，或二者兼而有之者為構成要件，故意圖營利而販
    入毒品，雖未及賣出，仍依販賣既遂罪論處。但如意圖營利
    而販入毒品後，第一次賣給他人之行為，乃接續原先販入之
    犯意而為，不論賣出之行為係既遂或未遂，應認與販入行為
    係基於單一犯意接續為之，仍祇成立一個販賣既遂罪。本件
    檢察官就上訴人販入海洛因後之第一次賣出行為，已經起訴
    ，其起訴效力應及於有實質上一罪關係之先前意圖營利而販
    入部分，原審予以裁判，自無違法（最高法院99年度台上字
    第6416號判決參照）。查本件被告於95年2月11日下午1時15
    分，在臺南縣新營市○○街134巷42號遭憲兵司令部新營憲
    兵隊搜索查獲持有第一級毒品海洛因70包（原扣案71包，1
    包未發現毒品成分），而經臺灣臺南地方法院檢察署檢察官
    以95年度營偵字第312號起訴被告意圖販賣而持有第一級毒
    品海洛因。該案在原審法院96年度訴字第105號案件審理中
    ，公訴檢察官即先以96年度蒞字第1042號補充理由書敘明被
    告有販賣第一級毒品海洛因之事實，再以96年度偵字第1652
    9號追加起訴被告販賣第一級毒品海洛因，而由原審法院以
    96年度訴字第1759號案件承審。該96年度訴字第105號（即
    被告意圖販賣而持有第一級毒品海洛因案件）認被告持有毒
    品海洛因僅係供本身吸食之用，而被告未曾因施用毒品案件
    經觀察勒戒或強制戒治，其該次被查獲前之施用毒品海洛因
    行為則經法院裁定觀察勒戒、強制戒治執行完畢，故判決該
    案公訴不受理，嗣由檢察官提起上訴，經本院97年度上訴字
    第1206號刑事判決認原審未就起訴之被告意圖販賣而持有毒
    品行為為實體判決，容有未洽，而將原判決撤銷發回，由原
    審法院以97年度訴更(一)字第3號審理；另96年度訴字第1759
    號（即追加起訴被告販賣毒品海洛因案件）則判決被告無罪
    ，嗣由檢察官提起上訴，經本院97年度上訴字第1204號撤銷
    原判決，判決被告販賣第一級毒品，處有期徒刑8年，再經
    被告提起上訴，經最高法院98年度臺上字第1906號認上開兩
    案（即95年度營偵字第312號起訴部分與96年度偵字第16529
    號追加起訴部分）非法持有毒品之基本社會事實同一，且兩
    案被查獲之時間、地點、扣案證物均屬相同，則是否具有同
    一性而有一事不再理原則之適用，應有調查必要，而將案件
    撤銷發回本院，本院98年度上更(一)字第119號即認上開兩案
    雖檢察官對被告起訴其所犯法條各殊，但其非法持有毒品之
    基本社會事實同一，且兩案被查獲之時間、地點、扣案證物
    均屬相同，經核上開兩案顯具有同一性而有一事不再理原則
    之適用，應屬同一案件，而判決該案不受理確定，又因不受
    理判決為程序判決，未經實體裁判，故由臺灣臺南地方法院
    檢察署檢察官另以98年度偵字第10910號併案至本件原審97
    年度訴更(一)字第3號案件審理。是以，參諸前開最高法院判
    決意旨，本件檢察官原起訴被告意圖販賣而持有第一級毒品
    海洛因與移送併辦之犯罪事實（一）之被告販賣第一級毒
    品海洛因與林慶育部分，販賣行為，乃接續原先販入之犯意
    而為，應認與販入行為係基於單一犯意接續為之，祇成立一
    個販賣既遂罪，依刑事訴訟法第267條規定，則此移送併辦
    部分自為起訴效力所及，本院自應加以審理，而公訴意旨認
    被告係涉犯修正前毒品危害防制條例第5條第1項之罪，起訴
    法條自應予變更。
  (三)又被告販賣第一級毒品之犯行，雖於法有違，應予處罰，然
    審酌其販賣對象僅一人、犯罪所得亦僅3,000元非鉅額等情
    狀，於社會通念，國民感情上，非全無可憫，逕處該罪之法
    定最輕刑即無期徒刑，依社會一般觀念，不無情輕法重之虞
    ，因認被告所為前開販賣第一級毒品犯行，尚堪憫恕，爰依
    刑法第59條之規定減輕其刑，以使輕重得宜，罰當其罪，俾
    符罪刑相當原則。按販賣第一級毒品之法定刑為死刑或無期
    徒刑，處無期徒刑者，得併科罰金。而被告行為後，修正刑
    法於95年7月1日施行，其中刑法第64條第2項修正後，死刑
    減輕者，為「無期徒刑」；第65條第2項修正後，無期徒刑
    減輕者，為「20年以下15年以上有期徒刑」等規定，均較修
    正前同法條項死刑減輕者為「無期徒刑或15年以下12年以上
    有期徒刑」；無期徒刑減輕者，為「7年以上有期徒刑」為
    重，新舊法比較結果，自以修正前刑法之規定，為有利於被
    告。另刑法第33條第5款修正為：「主刑之種類如下：五罰
    金：新臺幣1千元以上，以百元計算之。」與被告行為時之
    刑罰法律即罰金罰鍰提高標準條例第1條前段規定之提高倍
    數10倍，及修正前刑法第33條第5款規定之罰金最低額銀元1
    元相比較，新舊法關於上開販賣第一級毒品罪所得科處罰金
    之最高額並無不同規定，然所得科處之罰金最低額提高為新
    臺幣1,000元，因此，比較上述修正前、後之刑罰法律，自
    以被告行為時之刑法第33條第5款規定較有利於被告。綜上
    ，依刑法第2條第1項前段規定自應適用行為時之修正前刑法
    第64條第2項、65條第2項及第33條第5款規定。
五、撤銷改判之理由：
  (一)原審以被告販賣第一級毒品犯行罪證已明確，因予論罪科刑
    ，固非無見，惟1.毒品危害防制條例第4條第1項業於98年05
    月22日起修正施行，原判決未就新舊法比較適用，容有未洽
    。2.又扣案小刀3支，業經被告供承是分裝毒品之用，顯係
    供販賣毒品所用之物，自應予宣告沒收，原判決認非屬犯罪
    所用之物，而不予宣告沒收，自有未洽。3.另檢察官移送併
    辦部分，除犯罪事實（一）之部分為起訴效力所及外，其
    餘與上開論罪科刑部分並無實質上或裁判上一罪關係（詳述
    如后），非起訴效力所及，法院自不得加以裁判，惟原判決
    竟就此部分加以審理，並認應不另為無罪諭知，自有未當。
    被告上訴主張無販賣毒品犯行，因而指摘原判決認事用法不
    當，雖無理由，但原判決既有前開之違誤，自應由本院將原
    判決予以撤銷改判。
  (二)爰審酌被告犯罪動機、手段、所得甚微、影響社會治安暨善
    良風俗之程度、犯罪後之態度等一切情狀，量處有期徒刑八
    年。扣案第一級毒品海洛因70小包（合計淨重7點47公克）
    ，為毒品，應依毒品危害防制條例第18條第1項前段規定沒
    收銷燬之。販賣毒品所得金額3,000元，雖未扣案仍應依毒
    品危害防制條例第19條第1項規定宣告沒收，如全部或一部
    不能沒收時，以其財產抵償之。上開毒品外包裝袋70個，有
    防止毒品裸露、逸出及潮濕之功用，並便於攜帶及運輸，其
    係供販賣毒品所用之物；小刀3支乃分裝毒品成小包以便於
    販賣之物，亦為供販賣毒品之物；而行動電話1具（含門號
    0000000000晶片），為聯絡販毒所用之物，且均屬被告所有
    ，均應依毒品危害防制條例第19條第1項規定沒收。至扣案
    另2具行動電話，因非違禁物，亦非供販賣毒品犯罪所用之
    物，乃不予宣告沒收。
貳、移送併辦部分（犯罪事實（一）之部分除外）：
一、移送併辦意旨另以：
  (一)被告自94年10月下旬某日起至95年4月間某日止（施博仁上
    述販賣第一級毒品海洛因除外），在臺南縣新營市○○街附
    近、臺南縣新營市○○街「濟安宮」附近等處，將海洛因以
    15,000千元至1,000元不等之價格賣與林慶育施用（其中
    將半錢海洛因，以15,000元之價格賣與林慶育1次。將7或
    8小包海洛因，以6,000元或7,000元之價格，賣與林慶育約
    10餘次。將1小包海洛因，以1,000元之價格，賣與林慶育
    約5次（即原編號部分）。
  (二)於95年2月10日下午5時19分許，在「濟安宮」前停車場交易
    ，將1小包海洛因，以1,000元之價格，販賣與陳建銘施用。
    因認被告涉有毒品危害防制條例第4條第1項之販賣第一級毒
    品罪嫌云云。
二、按共犯之自白，不得作為有罪判決之唯一證據，仍應調查其
    他必要之證據，以察其是否與事實相符；刑事訴訟第156條
    第2項明文規定。又按施用毒品者指稱其向某人買受毒品之
    證詞，不得作為有罪判決之唯一證據，仍須調查其他必要之
    證據，以察其是否與事實相符；蓋毒品買受者之指證，其憑
    信性於通常一般人已有所懷疑，尚難確信其為真實之程度，
    況依毒品危害防制條例第17條之規定，其供出毒品來源因而
    破獲者，復得減輕其刑，則其指證之真實性猶有疑慮，是施
    用毒品者之指證，其真實性有待其他必要證據加以補強。所
    謂必要之補強證據，固不以證明販賣毒品犯罪構成要件之全
    部事實為必要，但以與施用者之指證具有相當之關聯性為前
    提，其經與施用者之指證綜合判斷，已達於確信其為真實之
    程度者，始得為有罪之認定。向為我國實務通說見解（最高
    法院93年台上字第1147號、94年度台上字第2033號等判決參
    照）。
三、關於販賣與林慶育部分：
  (一)證人林慶育於原審之前審97年7月16日審理時到庭證述，於
    檢察官為主詰問時稱：其於94年10月間開始向被告買毒品，
    約隔半年後再跟被告買，94年以後共向被告購買15次以上，
    金額為每次1,000元、2,000元、6,000元、7,000元、15,000
    元不等，最後一次何時購買忘記了，好像是95年11、12月左
    右，購買之次數為94年10月份買5、6次，每次約6、7千元，
    11月份買1次15,000元，12月份次數忘記，95年1月間買5、6
    次各約1,000元或2,000元，2月間5、6次，金額1,000元、2,
    00 0元、6,000元、7,000元均有，95年3月間買5、6次，金
    額1, 000元、2,000元、5,000元、6,000元，95年4月間買3
    、4次等語（見原審96年度訴字第1759號卷第169至171頁）
    。關於其證述其中即有矛盾．先稱其自94年10月間向被告購
    買毒品海洛因後，約隔半年再向被告購買，則推算證人林慶
    育應係於95年3、4月始再行向被告購買，然證人林慶育卻又
    稱其於94年11月、12月、95年1月、2月間均有向被告購買，
    顯然就其於94年11月至95年2月是否有向被告購買海洛因之
    事實，前後所述即有不符。又於該次審理期日被告之選任辯
    護人為反詰問時，就證人林慶育所述上開矛盾之處再向證人
    確認，證人林慶育則改口稱：剛才回答檢察官說94年10月、
    95 年1月、95年2月都有跟被告買，是記錯了，95年1、2月
    沒有向被告買等語（見原審96年度訴字第1759號卷第173頁
    ）；嗣於原審之前審受命法官及審判長對證人林慶育為續行
    訊問時，先稱其第一次跟最後一次係何時向被告購買毒品，
    均已忘記，後稱於其入監前有7、8個月沒有向被告拿毒品（
    見原審96年度訴字第1759號卷第177、181頁），以證人林慶
    育係於96年4月11日入監執行毒品案件（參見卷附臺灣高等
    法院被告前案紀錄表）推算，若證人林慶育所述於其入監前
    7、8個月未向被告拿毒品係屬實，則推算證人林慶育最後一
    次向被告拿毒品之時間約係於95年7、8月間，而此部分證述
    與證人林慶育前開於檢察官為主詰問時所稱最後一次向被告
    購買海洛因是於95年11、12月左右，又不相符。綜觀證人林
    慶育於原審前審審理期日就其向被告購買海洛因之時間，即
    有上述之前後矛盾之處。
  (二)又證人林慶育於偵查中具結證稱：先稱其於93年間認識被告
    即向被告買毒品，到被告於95年2月被憲調組查獲之後即未
    再向被告買，嗣又稱正式開始向被告買是從94年10月間起，
    最後一次在95年4月間等語（見偵字第16529號偵查卷第41、
    42頁），不但於同次偵訊中前後證述不相符，且與原審審理
    時證述之內容亦不相符。
  (三)關於證人林慶育向被告購買海洛因之次數及金額方面，證人
    林慶育先於偵查中稱，自94年10月間陸續向被告買海洛因，
    買15,000元的有1次，6、7千元的有10幾次，1,000元的有4
    、5次，最後一次在95年4月間等語（見偵字第16529號偵查
    卷第41、42頁）；嗣於原審之前審審理時於檢察官為主詰問
    時稱：94年以後共向被告購買15次以上，94年10月份買5、6
    次約6、7千元，11月份買1次15,000元，12月份次數忘記，9
    5 年1月間買5、6次各約1,000元、2,000元，2月間5、6次，
    金額1,000、2,000、6,000、7,000元均有，95年3月間買5、
    6 次，金額1,000元、2,000元、5,000元、6,000元，95年4
    月間買3、4次（見原審96年度訴字第1759號卷第169至171頁
    ）；復於被告辯護人為反詰問時改稱：95年1、2月沒有向被
    告買（見同上號卷第173頁）；再於受命法官續行訊問時稱
    ：15,000元好像有1、2次，1,000元5、6 次，2,000元3、4
    次，3,000元2次，沒有5,000元，7,000元5、6次等語（見同
    上卷第177、178頁）。證人林慶育所證稱向被告購買海洛因
    之次數及金額，自偵查至原審之前審審理時之數次供述，均
    不相符。
  (四)綜上所述，證人林慶育於偵查中及原審審理時，雖均證稱曾
    向被告購買第一級毒品海洛因，然對於購買之時間、次數、
    金額等細節，則有上述前後反覆、矛盾之瑕疵，而難以憑信
    ，此外又查無其他補強證據足認與事實相符。從而，自難僅
    憑證人林慶育此部分存有瑕疵之證詞，作為被告犯罪唯一證
    據，公訴人指訴被告此部分販賣第一級毒品海洛因與林慶育
    犯行，尚屬不能證明。
四、關於販賣與陳建銘部分：
    證人陳建銘於原審之前審審理時具結證稱：其不認識被告，
    雖聽過綽號「阿草」之人，但未曾見過被告，亦未曾持手機
    號碼0000000000打給被告，其曾出資2次，每次1,000元，由
    友人李明德出面購買海洛因，李明德曾向其借用上開手機打
    電話給綽號「阿草」之人，但是否在95年2月10日打的其已
    記不清楚，是聽到朋友在電話中叫「阿草」，其跟李明德去
    拿毒品時李明德都在菜市場門口就放其下來，由李明德進去
    拿，其未曾親自從在庭被告施博仁手上拿過第一級毒品海洛
    因，亦沒有見過被告施博仁等語（見原審96年度訴字第1759
    號卷第181至189頁）。證人陳建銘既未曾親自向被告購買海
    洛因，亦未曾見過被告，僅係由其友人李明德出面向綽號「
    阿草」之人購買等情，自無法作為被告有販賣海洛因犯行之
    不利證明。縱證人陳建銘於97年3 月17日偵訊時證述：曾向
    綽號「阿草」買過毒品云云（見原審96年度訴字第1759號卷
    第69頁反面．此偵訊筆錄，陳建銘於原審之前審97年3月17
    日審理時證述實在，見原審96年度訴字第1759號卷第183頁
    ），然與其上述不符，且此仍為證人陳建銘片面指訴，在查
    無其他補強證據足資證明與事實相符，委難作為被告有販賣
    毒品海洛因之犯罪唯一證據。
五、綜上所述，公訴人移送併辦意旨指訴被告上開被訴販賣海洛
    因與林慶育、陳建銘部分，既不足為被告有罪之證明，又無
    其他積極證據足認此部分與上開論罪科刑部分有裁判上或實
    質上一罪關係，即非起訴效力所及，本院自不得加以審理，
    應檢還另由檢察官依法處理，併予敘明。
據上論結，應依刑事訴訟法第369條第1項前段、第364條、第299
條第1項前段、第300條，修正前毒品危害防制條例第4條第1項、
第18條第1項、第19條第1項，刑法第11條、第2條第1項前段、第
59條，判決如主文。
本案經檢察官郭珍妮到庭執行職務。
中    華    民    國    100    年    1    月    20    日
                  刑事第四庭    審判長法  官  吳志誠
                                      法  官  吳森豐
                                      法  官  彭喜有
以上正本證明與原本無異。
如不服本判決應於收受送達後10日內向本院提出上訴書狀，其未
敘述上訴理由者，並得於提起上訴後10日內向本院補提理由書（
均須按他造當事人之人數附繕本）「切勿逕送上級法院」。
                                      書記官  黃子起
中    華    民    國   100    年    1     月    20    日
附錄本案論罪科刑法條全文：
毒品危害防制條例第4條第1項
製造、運輸、販賣第一級毒品者，處死刑或無期徒刑；處無期徒
刑者，得併科新臺幣 2 千萬元以下罰金。